【裁判字號】    98,財管,88
【裁判日期】    981127
【裁判案由】    指定遺產管理人
【裁判全文】
臺灣板橋地方法院民事裁定              98年度財管字第88號
聲  請  人  合作金庫資產管理股份有限公司
法定代理人  乙○○
代  理  人  丁○○
上列聲請人聲請對被繼承人丙○○選任遺產管理人事件，本院裁
定如下：
    主    文
選任甲○○（男、民國○○年○○月○○日生、身分證統一編號：Ｚ000
000000號、籍設台北市○○區○○路二段366 巷13弄5 號）為被
繼承人丙○○（男、民國○○年○ 月○○日生、身分證統一編號：Ｚ0
00000000號、生前籍設臺北縣中和市○○路○段312 巷33弄10號
5 樓）之遺產管理人。
程序費用由被繼承人丙○○之遺產負擔。
    理    由
一、按繼承開始時，繼承人之有無不明，而無親屬會議或親屬會
    議未於1 個月內選定遺產管理人者，利害關係人或檢察官得
    聲請法院選任遺產管理人，並由法院依公示催告程序，定6
    個月以上之期限，公告繼承人，命其於期限內承認繼承；又
    被繼承人之所有繼承人均拋棄其繼承權者，亦準用關於無人
    承認繼承之規定，民法第1177條、第1178條第2 項、第1176
    條第6 項定有明文。
二、本件聲請意旨略以：被繼承人丙○○（男、民國○○年○ 月○○
    日生、身分證統一編號：Ｚ000000000號、生前籍設臺北縣中
    和市○○路○段312 巷33弄10號5 樓）已於民國92年9 月3
    日死亡，其各順序之繼承人均聲明拋棄繼承，因此被繼承人
    並無繼承人繼承其財產。而被繼承人丙○○生前向中國農民
    銀行股份有限公司提供不動產為擔保，借款新臺幣（下同）
    300 萬元，嗣後屆期未清償，尚餘欠款180 萬元，經該銀行
    聲請拍賣抵押物，嗣該銀行於95年1 月19日經金管會同意變
    更銀行種類為商業銀行，並與合作金庫商業銀行合併後為消
    滅銀行，再於96年12月13日將債權讓予聲請人，故聲請人已
    繼受該公司之地位，為被繼承人之債權人兼抵押權人，就本
    案有利害關係。又聲請人與被繼承人間之債權債務關係，已
    因遺產管理人遲未選任而懸而未決，不僅聲請人之債權恐因
    無法獲償致權益受損外，如此所增加之利息及違約金亦對其
    他債務人不利，為期合法順利處分被繼承人之財產以清償債
    務，並保護無人繼承之財產，爰以利害關係人之身分，依民
    法第1177條及第1178條第1 項、第2 項之規定，請准予裁定
    選任被繼承人丙○○之遺產管理人等語。
三、本件聲請人主張之前揭事實，業據提出被繼承人之繼承系統
    表、除戶戶籍謄本、戶籍謄本、本院94年11月28日板院通家
    科春梅字第41199 號函影本、本院86年度拍字第2235號民事
    裁定影本、行政院金融監督管理委員會函文影本、債權讓與
    證明書影本、合作金庫銀行公告等件為證，自應認聲請人所
    述情節為真實。從而，本院認聲請人以利害關係人身分，聲
    請選任被繼承人丙○○之遺產管理人，核與首揭規定尚無不
    合。再聲請人聲請選任甲○○為被繼承人丙○○之遺產管理
    人，並據提出甲○○之願任同意書、身分證影本、考試院考
    試及格證書影本、考試院檢覈及格證書影本、台北市地政士
    公會會員證書影本、臺北市地政士開業執照影本各1 件為憑
    。本院審酌甲○○領有土地登記專業代理人考試及格證書，
    並已執業多年，其對於遺產管理之相關法令應具有專業知識
    ，認其對遺產情況之瞭解得較深入，且就遺產管理人職務之
    遂行，有所助益，不致有利害偏頗之虞，為保障債權人之利
    益及期程序之公正、公信起見，本院認選任甲○○為被繼承
    人丙○○之遺產管理人，應屬適當。
四、末查，被繼承人丙○○之繼承人既均拋棄繼承或死亡，其遺
    產依民法第1176條第6 項準用關於無人承認繼承之規定，依
    同法第1185條規定，於清償債權並交付遺贈物後，如有賸餘
    ，應歸屬國庫，附此敘明。
五、依非訟事件法第157 條，裁定如主文。
中    華    民    國    98    年    11    月    27    日
                  家事法庭  法  官  古秋菊
以上正本係照原本作成
如對本裁定抗告須於裁定送達後10日內向本院提出抗告狀
中    華    民    國    98    年    11    月    27    日
                            書記官  利海強


司法院資訊處製作；財團法人民間司法改革基金會備份。
